【裁判字號】    98,附民上,18
【裁判日期】    980825
【裁判案由】    損害賠償
【裁判全文】
臺灣高等法院高雄分院刑事附帶民事訴訟判決
上  訴  人    甲○○○
被 上訴 人    乙○○
上列當事人間因妨害名譽請求損害賠償事件，上訴人對於臺灣高
雄地方法院98年度附民字第12號中華民國98年3 月10日第一審刑
事附帶民事判決，提起上訴（本院98年度上易字第317 號妨害名
譽案件），本院判決如下：
    主  文
上訴駁回。
    事實及理由
甲、兩造爭執要旨：
一、被上訴人（即原告）起訴主張：上訴人甲○○○與被上訴人
    乙○○之胞姊高金靜同在高雄市○○區○○路與軍校路口左
    營中山堂前，擺攤販售蔥蛋餅為業，乙○○則自民國95年起
    ，每日下午至上開地點協助高金靜販賣蔥蛋餅，雙方因同業
    競爭而時有爭執。於96年11月24日下午2 時許，被上訴人駕
    車至上開地點，甫停妥車下車，雙方即因細故發生爭吵，上
    訴人竟基於公然侮辱及誹謗之犯意，在上揭不特定之人均得
    以共見共聞之處所，接續以台語稱：「看到鬼，跟鬼講話。
    看到鬼，我在跟鬼講話。鬼要跟他講話。不在怕伊啦」、「
    瘋查某，我要罵妳…不要臉，瘋查某，不要臉」、「要把妳
    氣死啦！鬼在跟妳講話，不要臉，鬼在跟妳講話，跟鬼在講
    話。」、「跟鬼在講話，跟『魔神阿』、鬼在講話，跟鬼在
    講話」、「禽獸」、「瘋子，理那瘋查某」等足以貶損原告
    之名譽、人格及社會評價之言詞，謾罵被上訴人，並以「伊
    說，我兒子不是我跟我尪生的，是伊跟我尪生的」具體之不
    實事項指摘原告，造成原告名譽、人格受損，精神上受有極
    大痛苦，並導致原告罹有憂鬱症及經血不順開刀，為此，爰
    依民法侵權行為法律關係，請求精神上之損害賠償等語。並
    聲明： (一)、 上訴人（即被告）應給付被上訴人新臺幣（
    下同）12萬元及自起訴狀繕本送達翌日起至清償日止，按週
    年利率百分之5 計算之利息。 (二)、 願供擔保請求宣告假
    執行。
二、上訴人（即被告）則以：原告主張之事實，並非真實，沒有
    辱罵被上訴人，自無賠償義務等語資為抗辯，並請求駁回被
    上訴人之起訴，並引用刑事資料答辯，資為抗辯。
乙、得心證之理由：
一、附帶民事訴訟之判決，應以刑事訴訟判決所認定之事實為據
    ，刑事訴訟法第500 條條前段定有明文。本件被上訴人起訴
    主張其遭上訴人辱罵之事實，業據被害人即被上訴人指訴綦
    詳，核與證人即被害人之姊高金靜證述情節大致相符，又上
    訴人友人朱銀於偵查中亦陳稱：「被告說小孩不是我生的，
    那是誰生的」「（問：被告當天有無說『伊說，我兒子不是
    我跟我尪生的，是伊跟我尪生的』？」答：有」（見97 年7
    月21日偵查筆錄，即偵查卷第41頁），並有被害人提供之錄
    音帶1 捲附卷可資佐証。因被告友人朱銀於偵查中陳稱：被
    告有說「伊說，我兒子不是我跟我尪生的，是伊跟我尪生的
    」，則被告甲○○○當時應有辱罵告訴人情事，又原審刑事
    庭審理時勘驗該錄音帶，上訴人亦坦承：上開錄音帶內容中
    之女聲16為我的聲音等語，而經該勘驗結果，該錄音過程並
    無間斷，環境聲音持續，並無剪接、變造之情形，且上開錄
    音帶內之女聲、1 、2 、4 、6 、8 、12所述之內容，亦與
    證人乙○○、高金靜、朱銀證述之情節相符，堪認上開錄音
    帶內之女聲1 、2 、4 、6 、8 、12確為上訴人甲○○○所
    為，是上訴人辯謂上開女聲非其聲音云云，要非可採。上開
    錄音帶所錄製之內容既確為案發當時上訴人甲○○○與乙○
    ○、高金靜、朱銀對話之情節，足証上訴人甲○○○確有於
    上揭時、地，以上揭言詞謾罵被害人之事實，已臻明確。又
    原審因而以98年度易字第21號刑事判決判處上訴人有罪處拘
    役50日在案，上訴人對於刑事部分提起上訴，復經本院以98
    年度上易字第317 號，駁回上訴在案，從而被上訴人主張遭
    受上訴人辱罵之事實，自堪信為真實。
二、又按因故意或過失，不法侵害他人權利者，負損害賠償責任
    ；又不法侵害他人身體、健康、名譽、自由、信用、隱私、
    貞操，或不法侵害其他人格法益而情節重大者，被害人雖非
    財產上之損害，亦得請求賠償相當之金額，民法第184 條第
    1 項前段、第195 條第1 項分別定有明文。本件上訴人對於
    被上訴人為辱罵之行為，係侵害被上訴人之名譽，是被上訴
    人訴請上訴人賠償，自屬有據。經核被上訴人所受名譽傷害
    可能帶來之精神上痛苦，並斟酌兩造之身分、地位、財力等
    情狀，認為被上訴人之請求12萬元，尚屬過高，應予准許酌
    減為賠償4 萬元。
三、原審因而認上訴人應賠償被上訴人4 萬元，及自97年12月19
    日起（起訴繕本送達日）至清償日止，按年利率百分之五計
    算之利息，被上訴人在此範圍內之請求，為有理由，應予准
    許，被上訴人逾此範圍之請求，為無理由，應予駁回。且認
    原判決被上訴人勝訴部分所命上訴人給付之金額未逾50萬元
    ，依民事訴訟法第389 條第1 項第5 款，應依職權宣告假執
    行，又上訴人陳明願供擔保，聲請免為假執行，亦無不合；
    至被上訴人其餘假執行之聲請，因訴之駁回而失所依據，應
    予駁回，洵屬正當。
四、綜上所述，原判決關於被上訴人勝訴部分，核無不合，上訴
    人上訴意旨，仍執前詞否認有辱罵侵權行為，指摘原審此部
    分判決不當，為無理由，應予駁回。
據上論斷，應依刑事訴訟法第490 條前段、第368 條，判決如主
文。
中    華    民    國    98    年    8     月    25    日
              刑事第六庭    審判長法  官  王憲義
                                  法  官  邱永貴
                                  法  官  張盛喜
以上正本證明與原本無異。
不得上訴。
中    華    民    國    98    年    8     月    25    日
                                  書記官  黃一秋


司法院資訊處製作；財團法人民間司法改革基金會備份。
